臺灣臺北地方法院刑事判決　　　　　　　　　　　　　九十二年度簡上字第八三號
　　上　訴　人
　　即　被　告　甲○
　　選任辯護人　曾志青律師
　　　　　　　　古清華律師
右列被告因恐嚇危害安全等案件，不服本院九十一年度簡字第四○四三號，中華民國
九十二年一月二十七日所為第一審刑事簡易判決（聲請簡易判決處刑案號：臺灣臺北
地方法院檢察署九十年度調偵字第六三四號）提起上訴，本院管轄之第二審合議庭判
決如左：
    主  文
原判決撤銷。
甲○連續散布文字，指摘足以毀損他人名譽之事，處拘役拾日，如易科罰金，以
佰元折算壹日。緩刑貳年。
其餘被訴恐嚇危害安全部分無罪。
    事  實
一、甲○與乙○○原係朋友，因故產生感情糾葛，甲○竟基於意圖散布於眾之概括犯
    意，於附表所示時間，在位於臺北市○○街二一七號五樓其住處，以其住處之電
    話（○二）00000000號、個人電腦設備、向中華電信數據通信分公司申
    請之撥接帳號撥接上網，連續向如附表所示交通部電信總局各科室及電信警察隊
    各中隊指摘散發如附表所示足以毀損乙○○名譽之事四次，而使不特定多數人得
    以共見共聞。
二、案經乙○○訴由臺北市政府警察局報請臺灣臺北地方法院檢察署檢察官偵查後聲
    請簡易判決處刑。
    理  由
甲、有罪部分：
一、訊據上訴人即被告甲○對其於右揭時、地散發足以毀損乙○○名譽之事實四次均
    坦白承認，核與告訴人乙○○之指訴相符，並有行動電話基本資料清單及載有附
    表所示妨害名譽文字之電子郵件影本四封在卷可資佐證，此一事實堪以認定。被
    告雖否認有誹謗之犯意，並辯稱：伊是有寄發上開電子郵件，但沒有誹謗之意思
    ，伊是希望告訴人之相關主管重視這件事情云云，惟被告先後四次散發電子郵件
    ，且其內容均足以毀損告訴人之名譽，其有散布於眾之意圖至為明顯，所辯無誹
    謗之犯意，顯不足採，被告此部分犯行洵堪認定。
二、核被告所為係犯刑法第三百十條第二項之加重誹謗罪。被告先後四次犯行，時間
    緊接，構成要件相同，顯係基於概括犯意所為，應論以連續犯一罪，並加重其刑
    。
乙、無罪部分：
一、聲請意旨略以：被告基於恐嚇之犯意，於九十年一月二十六日某時，在不詳處所
    ，以其所有電話號碼為0000000000號之行動電話傳送「乙○○全家死
    」之簡訊至乙○○所有電話號碼為0000000000號電話中，致乙○○心
    生畏懼，並生危害於其安全，因認被告涉犯刑法第三百零五條之恐嚇危害安全罪
    嫌。
二、按犯罪事實應依證據認定之，無證據不得認定犯罪事實。又不能證明被告犯罪者
    ，應諭知無罪之判決，刑事訴訟法第一百五十四條第二項、第三百零一條第一項
    分別定有明文。又事實之認定，應憑證據，如未能發現相當證據，或證據不足以
    證明，自不能以推測或擬制之方法，為裁判基礎（最高法院四十年臺上字第八六
    號判例參照）。又按被告之自白，不得作為有罪判決之唯一證據，仍應調查其他
    必要之證據，以察其是否與事實相符。次按刑法第三百零五條之恐嚇罪，以加害
    生命、身體、自由、名譽、財產之事，恐嚇他人致生危害於安全者為其要件，稱
    「致生危害於安全」係指受惡害通知者，因行為人之恐嚇，致生安全上之危險與
    實害者而言，是以如行為人雖有上述恐嚇行為，然對被害人之安全並未產生危險
    與實害者，即與此要件不符，而非可繩以本罪。至是否產生安全上之危險與實害
    ，則應以各個被害人主觀上之感受為準，非可概定。
三、公訴人認被告涉犯右揭恐嚇危害安全罪嫌，係以告訴人乙○○之指訴及該「乙○
    ○全家死」之簡訊為主要論據。經查，被告於本院審理中固不否認曾以其所有電
    話號碼為0000000000號行動電話傳送「乙○○全家死」之簡訊，至告
    訴人乙○○所有電話號碼為0000000000號電話中，然堅決否認有恐嚇
    危害安全之犯意，並辯稱：寄簡訊，是因為告訴人躲被告，且關機等語。按刑法
    第三百零五條之恐嚇危害安全罪，係以行為人以加害生命、身體、自由、名譽、
    財產之事恐嚇他人為其要件，且須有惡害通知，始足當之。所謂惡害通知，係指
    明確而具體加害上述各種法益之意思表示，且客觀上一般人認為足以構成威脅，
    致接受意思表示者之生活狀態陷於危險不安之境，始屬相當；倘非具體明確，即
    難認係惡害通知，若僅以接受意思表示之一方之主觀感受為準，即有悖於法律之
    安定性，使國民無所適從。被告僅以行動電話傳輸「乙○○全家死」，並無任何
    具體明確之加害他人上述各種法益之言語，客觀上難認有何惡害通知之可言，僅
    能認為係一種詛咒之語言，與恐嚇危害安全罪之要件，顯不相當；況上訴人亦堅
    決否認有恐嚇危害告訴人之犯意，且告訴人復未能提出其他積極之證據以供本院
    調查，則僅憑告訴人之前揭指訴，是否得以遽認告訴人當時確感心生畏懼，已非
    無疑，是此部分尚難僅憑告訴人之指訴，即為不利於被告之認定，尚不能證明被
    告有此部分犯罪。
四、原判決對被告據以論罪科刑，雖非無見。惟原判決關於加重誹謗部分，認定被告
    係連續散布文字，傳述足以毀損他人名譽之事。惟按傳述，係就他人已揭發之事
    實，再為傳述，以廣其知度而言，被告係藉電子郵件散發大眾尚未知悉之事實，
    其所為應為指摘之行為。原判決認係傳述，尚有未洽。關於恐嚇危害安全部分，
    尚不能證明被告犯罪，已如前述。被告上訴意旨否認犯罪，就恐嚇危害安全部分
    為有理由，就加重誹謗罪部分上訴雖無理由，惟原判決該部分有上開可議之處，
    亦無可維持，應將原判決予以撤銷改判。爰就加重誹謗部分，審酌被告之素行、
    犯罪之動機、手段、與告訴人之關係、告訴人名譽受損之程度、告訴人已表明不
    予追究，有告訴人刑事不予追究狀一紙在卷可稽及被告犯罪後之態度等一切情狀
    ，量處如主文第二項所示之刑，並諭知易科罰金之折算標準。末查被告未曾受有
    期徒刑以上刑之宣告，有臺灣高等法院被告全國前案紀錄表在卷可按，其因感情
    糾葛受挫，一時短於思慮，致觸犯本案犯行，且犯後坦承犯行、態度良好，且亦
    已與告訴人達成和解，告訴人表示不予追究，有前開刑事不予追究狀在卷可稽，
    被告經此次教訓，當知所警惕，信無再犯之虞，本院認所宣告之刑，以暫不執行
    為適當，爰宣告緩刑二年，以啟自新。就恐嚇危害安全部分，依通常程序為第一
    審判決，諭知被告該部分無罪之判決。
五、據上論斷，應依刑事訴訟法第四百五十二條、第四百五十五條之一第一項、第三
    項、第三百六十九條第一項前段、第三百六十四條、第三百零一條第一項、第二
    百九十九條第一項前段，刑法第五十六條、第三百十條第二項、第四十一條第一
    項前段，第七十四條第一款，罰金罰鍰提高標準條例第一條前段、第二條判決如
    主文。
本案經檢察官楊仲萍到庭執行職務。
中      華      民      國    九十三    年      一      月    二十七    日
                                      臺灣臺北地方法院刑事第六庭
                                          審判長法  官  李英勇
                                                法  官  趙子榮
                                                法  官  曾正龍
右正本證明與原本無異。
如不服本判決關於恐嚇危害安全部分，應於判決送達後十日內，向本院提出上訴狀。
其他（加重誹謗部分）不得上訴。
                                                書記官  彭自青
中      華      民      國    九十三    年      二      月     三     日
附表
┌─┬──────┬────┬─────────────────────┐
│編│  時    間  │ 收件者 │    主      旨      及      內      容    │
│號│            │        │                                          │
├─┼──────┼────┼─────────────────────┤
│一│九十年三月二│副局長室│主旨：乙○○不要臉                        │
│  │日晚上十時五│（二）  │內容：乙○○不要臉！到處參加婚友社，騙人說│
│  │十分許      │        │它未婚，它說每個人都有性需求！一夜情是男歡│
│  │            │        │女願！何況女人都可以得到免費性服務，難道貴│
│  │            │        │局女職員都需要性服務？乙○○不要臉，到現在│
│  │            │        │還不肯道歉。                              │
├─┼──────┼────┼─────────────────────┤
│二│九十年三月二│秘書室、│主旨：乙○○不要臉                        │
│  │日晚上十一時│人事室  │內容：乙○○不要臉，到處參加婚友社，騙人說│
│  │十七分許    │        │它未婚，它說每個人都有性需求！一夜情是男歡│
│  │            │        │女願，何況女人都可以得到免費性服務，難道貴│
│  │            │        │局女性都需要性服務？（備註：她的技術不怎樣│
│  │            │        │，那支也小小，唉！）乙○○不要臉，到現在還│
│  │            │        │不肯道歉！                                │
├─┼──────┼────┼─────────────────────┤
│三│九十年三月二│政風室、│主旨：乙○○不要臉                        │
│  │日晚上十一時│會計室  │內容：乙○○不要臉，到處參加婚友社（不相信│
│　│二十六分許│　　　　│你可以去查00000000這些年的通聯紀錄│
│　│　　　　　　│　　　　│）騙人說它未婚，它說每個人都有性需求！一夜│
│　│　　　　　　│　　　　│情是男歡女願，何況女人都可以得到免費性服務│
│　│　　　　　　│　　　　│，難道貴局女性都需要性服務？（備註：它的床│
│　│　　　　　　│　　　　│上技術不怎樣，那支也小小，唉）乙○○不要臉│
│　│　　　　　　│　　　　│，到現在還不肯道歉                        │
├─┼──────┼────┼─────────────────────┤
│四│九十年三月十│電信總局│主旨：豬鬃一樣硬的黑毛                    │
│  │二日上午四時│、局長室│內容：你知道交通部電信總局秘書室有一個人渣│
│  │零二分許    │、副局長│，叫乙○○，他的下腹部長滿豬鬃一樣硬的黑毛│
│  │            │室（一）│，他在八十六年至八十九年九月間到處參加婚友│
│  │            │、副局長│社，騙人他未婚，現在被查到原來他結婚十多年│
│  │            │室（二）│了，他說他參加婚友社是為了要性伴侶，他說他│
│  │            │、主任秘│很帥，很有才氣，很有錢，女人都很喜歡纏他，│
│  │            │書室、總│那些女人想結婚想瘋了，隨便騙騙，就相信他是│
│  │            │工程司室│單身貴族，雖然他的陰莖小小短短，可是他很會│
│  │            │、人事室│搖ㄛ，何況他在美國有很多房子，在臺灣也有很│
│  │            │、政風室│多房子，他在臺北市○○路還用他妹妹的名義買│
│  │            │、會計室│房子，在歐洲也有很多房子，他還很有辦法，可│
│  │            │、法制室│以住公家宿舍ㄛ，退休後，要移民北歐，因為那│
│  │            │、綜合規│邊性觀念很開放ㄛ，他說他是交大的準博士，隨│
│  │            │劃處、公│隨便便就可以在交大兼課，他是科長代處長，出│
│  │            │眾電信處│差一天還有四千元可以領，局裡隨時會派他去英│
│  │            │、電波管│國，你知道為什麼嗎？因為交大的校長欠他人情│
│  │            │理處、廣│，電信總局局長也欠他人情，局長對他很客氣ㄝ│
│  │            │電技術處│，還有啊，他說他以局裡為家，太投入工作，所│
│  │            │、北區電│以耽誤婚姻啦，所以他才去參加婚友社徵婚啦，│
│  │            │信監理站│現在那些傻瓜女人能對他怎樣，他說他是法律系│
│  │            │、中區電│畢業的ㄛ（他是陳水扁的學弟？）他會把她們告│
│  │            │信監理站│死，就她們拿一筆錢還好讓他去歐洲渡假，他說│
│  │            │、南區電│我乙○○就是長滿肚子黑豬鬃毛，就是豬狗不如│
│  │            │信監理站│，就是不知禮義廉恥，公務員的敗類，就是常常│
│  │            │、電信警│去ＨＯＴＥＬ休息，你能拿我怎麼樣？        │
│  │            │察隊隊本│                                          │
│  │            │部電信警│                                          │
│  │            │察隊第一│                                          │
│  │            │中隊、電│                                          │
│  │            │信警察隊│                                          │
│  │            │第二中隊│                                          │
│  │            │、電信警│                                          │
│  │            │察隊第三│                                          │
│  │            │中隊    │                                          │
└─┴──────┴────┴─────────────────────┘
附錄：本案論罪科刑法條全文
中華民國刑法第三百十條：
意圖散布於眾，而指摘或傳述足以毀損他人名譽之事者，為誹謗罪，處一年以下有期
徒刑、拘役或五百元以下罰金。
散布文字、圖畫犯前項之罪者，處二年以下有期徒刑、拘役或一千元以下罰金。
對於所誹謗之事，能證明其為真實者，不罰。但涉於私德而與公共利益無關者，不在
此限。
